【裁判字號】    89,自,175
【裁判日期】    890516
【裁判案由】    侵占
【裁判全文】
臺灣臺南地方法院刑事判決                          八十九年度自字第一七五號
    自  訴  人  金忠交通有限公司
    代  表  人  甲○○
    代  理  人  乙○○○
    被      告  丙○○
右列被告因侵占案件，經自訴人提起自訴，本院判決如左：
    主  文
丙○○無罪。
    理  由
一、自訴意旨略以：被告丙○○於民國八十六年七月一日向自訴人金忠交通有限公司
    承租自訴人所有之Ｐ三—二三三號營業用自小客車車牌二面，雙方並約定該車應
    繳之各種燃料費、牌照稅、行費、保險費等費用均由被告負擔。被告自八十八年
    一月起即未依約履行，經自訴人寄發存證信函通知催繳，被告仍置之不理，嗣於
    租期屆滿，被告仍拒絕返還上開牌照，顯見被告有占上開牌照為己用之犯意甚明
    ，因認被告涉有侵占犯行云云。
二、按犯罪事實，應依證據認定之，無證據不得推定其犯罪事實，又不能證明被告犯
    罪者，應諭知無罪之判決，刑事訴訟法第一百五十四條、第三百零一條第一項分
    別定有明文。另按認定不利於被告之事實，須依積極證據，苟積極證據不足為不
    利於被告事實之認定時，即應為有利於被告之認定，更不必有何有利之證據，又
    事實之認定，應憑證據，如未能發現相當證據，或證據不足以證明，自不能以推
    測或擬制之方法，為裁判基礎，最高法院三十年上字第八一六號及四十年台上字
    第八六號分別著有判例可資參照。
三、本件自訴人認被告丙○○涉有侵占罪嫌，無非係以被告向其租車牌未還為其主要
    論據。訊據被告固坦承有向自訴人承租車牌，未予交還之事實不諱，惟堅決否認
    有何侵占犯行，辯稱：之前因沒錢繳交，並無侵占自訴人車牌之意等語。
四、經查：被告於八十六年七月一日向自訴人承租車牌號碼Ｐ三—二三三號營業自小
    客車車牌二面，租期至八十八年六月三十日止，雙方約定該車之車輛使用牌照稅
    、燃料使用費、違規罰款及其他稅費等，均由被告負擔，行費每月新台幣一千五
    百元，業據被告於本院審理時供認不諱，核與自訴代理人乙○○○指訴情節相符
    ，復有契約書影本一紙在卷可稽，此部分之事實堪予認定。次查，被告於承租該
    車牌後，曾繳交燃料費、行費、等費用至八十七年十二月止，業據自訴人於自訴
    狀載明屬實，則被告繼續繳納稅賦及行費之時間長達一年六個月，其是否有侵占
    之犯意，即非無疑。另參以被告於本件自訴人提起自訴後，旋與自訴人洽商民事
    賠償事宜，且雙方嗣後隨即達成和解，並續訂車牌之租賃契約，有和解書一份在
    卷可佐，此益證被告並無侵占自訴人車牌之意。綜上所述，尚難僅憑自訴人之片
    面指訴，及被告未依約繳款與返還車牌之事實，即推測被告有何侵占之犯行。此
    外，復查無其他積極證據足資認定被告涉有自訴人所指訴之犯行，既不能證明被
    告犯罪，揆諸首揭說明，自應為被告無罪之諭知。
五、被告經合法傳喚，無正當理由不到庭，本院認本件應係諭知無罪之案件，爰不待
    其陳述逕行判決。
據上論斷，應依刑事訴訟法第三百四十三條、第三百零一條第一項、第三百零六條，
判決如主文。
中    華    民    國      八十九      年      五      月      十六      日
                                        臺灣臺南地方法院刑事第二庭
                                            審判長法  官  林  勇  奮
                                                  法  官  鄧  希  賢
                                                  法  官  鄭  燕  璘
右正本證明與原本無異。
如不服本判決，應於判決送達後十日內，向本院提出上訴狀。
                                                  書記官  田  富  蓉
中    華    民    國      八十九      年      五      月      十七      日


司法院資訊處製作；財團法人民間司法改革基金會備份。
